【裁判字號】    96,訴,1952
【裁判日期】    970116
【裁判案由】    偽造文書等
【裁判全文】
臺灣高雄地方法院刑事判決              96年度訴字第1952號
公  訴  人  臺灣高雄地方法院檢察署檢察官
被      告  甲○○
            丙○○
            乙○○○
選任辯護人  陳建誌律師
上列被告因偽造文書等案件，經檢察官提起公訴（95年度偵字第
22573 號），本院判決如下：
    主  文
乙○○○連續犯背信罪，處有期徒刑捌月，減為有期徒刑肆月，
如易科罰金，以銀元佰元即新臺幣玖佰元折算壹日。
乙○○○其他被訴部分，無罪。
甲○○，丙○○均無罪。
    事  實
一、乙○○○為高雄縣學校員生消費合作社（下稱聯合社）前任
    會計，其任職於聯合社會計期間，負責為聯合社處理事務，
    於民國87年（起訴書誤繕為89年）起至91年間，雖知代印考
    卷及出售單據貼存單為聯合社之業務，且設立名稱仿似聯合
    社之「聯合打字行」，將混淆原欲委託聯合社處理事務之學
    校機關，誤認交易對象係非以營利為目的之聯合社，竟仍基
    於連續意圖為自己不法所有之概括犯意，設立名稱仿似聯合
    社之「聯合打字行」，混淆如附表所示原欲委託聯合社代印
    考卷之學校人員，進而代攬聯合社代印考卷及出售單據貼存
    單之業務，而違背其任務，使聯合社之業務縮減達12萬4153
    元，致生損害於聯合社之營收。
二、案經法務部調查局高雄縣調查站移送臺灣高雄地方法院檢察
    署檢察官偵查起訴。
    理  由
壹、程序事項
    本院以下所引用之其餘供述證據，被告及辯護人於本案審判
    程序同意作為證據，本院審酌各該證據均非違法蒐證取得之
    證據，依該供述作成情況作為證據應為適當，依刑事訴訟法
    第159 條之5 第1 項規定，應有證據能力。
貳、實體事項
一、乙○○○背信有罪部分：
  (一)訊據被告乙○○○固坦認確於如附表所示時間，替會員學校
    代印考卷，營業所得為12萬4153元等情，惟否認有何背信之
    行為，辯稱：1.其於71年間即已開始經營代印考卷之業務，
    聯合社係因僱員姜鴻基看見其在代印考卷，所以主張聯合社
    也辦理此項業務，故於73、74年時開始代印考卷之業務，且
    於聯合社開始有代印考卷之業務時，其即停止此項業務，嗣
    聯合社於75年間因僱員姜鴻基退休後，即未再從事代印考卷
    之業務，其並無背信之行為。2.其係擔任聯合社之會計，有
    關代印考卷並非其處理事務之範圍云云。
  (二)經查：
  1.乙○○○就聯合社於73、74年間確有代印考卷之業務乙情，
    並無爭執（本院卷第38頁），核與證人即73年至76年間擔任
    聯合社理事主席丁○○於偵查時結證稱：聯合社的業務範圍
    有包含印考卷，是代辦學校的業務，只是代印，學校出好題
    目後，由聯合社幫忙影印，影印考卷的業務是學校有委辦才
    有，並非經常業務等語相符（偵卷第13、14頁），且有卷附
    聯合社94年4 月6 日（94）學聯第061 號函附之該社73、74
    年度現金簿影本在卷足憑（調二卷第34至42頁），上開事實
    足堪信為真實。
  2.證人即聯合社現任經理辛○○提出之乙○○○不爭執其證據
    能力之購買平版印刷機之68年5 月4 日支出傳票及購買之簽
    呈上載「本聯社為求開源節流發展業務（辦理各國民中小學
    生考試測驗卷）必須購置印刷機。擬購置理想牌快速平版印
    刷機一組，…」（本院卷第150 、151 頁），另提出68年間
    售測驗試題（卷）款之支出傳票、轉帳傳票、國際打字機行
    之工資收據、應收帳款明細表、68年5 月、10月份員工因印
    測驗試題加班費印領清冊等68年收支憑證影本（本院卷第15
    2 至180 頁）及70年至74年現金簿影本（本院卷第181 至20
    1 頁），足認聯合社早於68年間已購置印刷機，並從事印製
    考卷之業務；又上開傳票上姜鴻基（已歿）及王淑女（即乙○○○）分別於會計及出納欄用印，加班費印領清冊王淑女
    （即乙○○○）亦有印領，是姜鴻基及乙○○○自應知悉聯
    合社於68年間已開始印製考卷乙情甚詳。乙○○○雖抗辯其
    自71年起即開始經營代印考卷，嗣因聯合社僱員姜鴻基看見
    乙○○○在代印考卷，故主張聯合社也辦理此項業務云云，
    核與上開證物相左，不足採信。又有關出售表格及代印考卷
    等業務，為聯合社之收入之一，聯合社既已開始經營，自不
    可能無故將其停止，況推展業務為聯合社業務之重點，如卷
    附聯合社第3 次社務會議紀錄亦有「由各理事分區各別進行
    溝通，增加訂購數量。」之決議（調二卷第144 頁），是乙○○○辯稱聯合社自75年姜鴻基離職後即不再為上開業務等
    情，亦不足採。雖證人丙○○另於本院證稱：在其任聯合社
    經理期間聯合社並無代印考卷之業務等語（本院卷第228 頁
    ），及證人子○○於本院證稱：在其任職聯合社理事主席期
    間並無學校委由聯合社代印考卷等語（本院卷第237 頁）。
    惟證人丙○○係於75年1 月16日任職、子○○任期係87年至
    92年間，均於74年之後，則對於聯合社於74年前有無代印考
    卷之業務，自無法知悉，亦無法證明75年間起，聯合社停止
    代印考卷之業務起因為何，故無法以證人丙○○及子○○之
    上開證詞為有利於乙○○○之認定。
  3.乙○○○另抗辯其係擔任聯合社之會計，有關代印考卷並非
    其處理事務之範圍云云。查證人丙○○於本院證稱：乙○○○在聯合社職務名稱是會計，因為聯合社只有他、甲○○及
    乙○○○3 人，所以內部的業務均係甲○○及乙○○○2 人
    在做，但已記不清楚上開2 人實際工作內容如何分配等語（
    本院卷第228 頁），又證人庚○○於本院證稱：聯合社員工
    就只有與乙○○○、甲○○及經理。日常業務就是她、乙○○○、甲○○處理。甲○○職務名稱出納、她是文書、乙○○○是會計。職務名稱雖然區分為會計、出納、文書，但實
    際上做業務的時候，並非依照職稱負責等語（本院卷第119
    頁）。是本件尚未能僅以乙○○○之職稱為會計，即遽予推
    認代印考卷並非其處理事務之範圍，應查其實際上所負責之
    事務項目為何，以明其處理事務之範圍。
  4.又證人庚○○於本院證稱：她係於84年離職，曾與乙○○○
    共事，任職期間學校有委託聯合社代印考卷，當時均由乙○○○接洽，打電話聯絡有關數量、交印等事。代印考卷部分
    係由乙○○○專責處理，她與甲○○沒有處理，工作的分工
    關於考卷就是乙○○○負責；她跟甲○○工作上較雷同，處
    理訂單，當時還有接學校需要用到的黏貼單，問學校是否需
    要訂購黏貼單及他們訂購的東西包裝、寄送。其實乙○○○
    也有參與，黏貼單的訂購、處理等語（本院卷第118 至119
    頁），且證人即82年至90年間擔任美濃國小員生消費合作社
    經理傅寬文於調查時陳稱：該校於89年間與聯合社的業務往
    來只有訂購學生定期評量試卷，自聯合社訂購試卷時，均以
    電話聯絡，沒見過聯合社承辦人，但知道聯合社會計乙○○○是訂購試卷的承辦人；該校都是以電話向聯合社經辦人乙○○○訂購試卷，乙○○○是聯合社的職員等語（調一卷第
    197 、198 頁）。是則乙○○○雖於聯合社中任會計乙職，
    惟其業務範圍確係包括處理學校委託聯合社代印考卷及向聯
    合社訂購貼存單等業務。
  5.卷附高雄縣政府營利事業統一發證歇業（註銷）登記申請書
    ，聯絡電話欄「0000000 」、傳真欄「0000000 」、營利事
    業蓋章欄，聯合打字行之電話為「0000000 」（調二卷第13
    5 頁），上開電話號碼為聯合社之電話及傳真號碼，業據證
    人丙○○於調查時陳述甚詳，有調查筆錄在卷可按（調一卷
    第11、12頁）。又據證人即溝坪國小員生社經理陸廣於調
    查時陳稱：88年9 月至89年6 月有經辦學校代印考卷業務，
    試卷訂購要經校務會議通過，決定向聯合社或書商訂購，通
    過後就由他直接以電話向聯合社訂購學生定期評量試卷，聯
    合社在學期結束時先寄訂購試卷帳單收據及付款劃撥單至學
    校，學校依帳單收據上金額及付款劃撥單的帳號匯款付帳，
    由於過去都將款項匯入聯合社指定之「鳳山三民路郵局劃撥
    儲金帳號00000000，乙○○○」帳戶；學校一直認為試卷是
    向聯合社訂購等語（調一卷第137 至140 頁）、證人即文
    賢國小員生社經理林志忠於調查時證稱：當時他是打聯合社
    的電話07-0000000去訂購，該校根據所附之劃撥單將款項劃
    撥出去，也沒有注意到該款項係匯至鳳山三民路郵局劃撥儲
    金帳號00000000乙○○○私人帳戶內等語（調一卷第148 至
    150 頁）、證人即大林國小負責員生合作社業務之工友張
    文恆於調查時陳稱：該校於88、89年間經辦代印考試卷業務
    ，代印考試卷承攬廠商均係由聯合社負責，至於聯合社交由
    何家廠商承印，並不清楚。該校係在聯合社寄發收據後，依
    收據內已填好之金額、戶名「乙○○○」及郵局劃撥帳號00
    000000，經核對學生人數無誤，即在郵局劃撥單入填入該金
    額劃撥予聯合社；該校是認為上開郵局劃撥帳號係聯合社對
    外收款之帳號等語（調一卷第160 至162 頁）、證人即月
    美國小總務主任林秀奇於調查時陳稱：89、90年間經辦代印
    考試卷業務承攬廠商為聯合社；該校往例印考試卷都直接打
    電話到聯合社訂購，根本不會跟私人訂購等語（調一卷第17
    2 至174 頁）、證人即中壇國小員生消費合作社經理黃世
    昌於調查時陳稱：該校由教務主任吳啟明決定印製數量，向
    聯合社訂購，不清楚聯合社將印製考卷業務，轉由聯合打字
    行承攬等語（調一卷第183 至185 頁）、證人即82年至90
    年間擔任美濃國小員生消費合作社經理傅寬文於調查時陳稱
    ：該校於89年間與聯合社的業務往來只有訂購學生定期評量
    試卷，自聯合社訂購試卷時，均以電話聯絡，沒見過聯合社
    承辦人，但知道聯合社會計乙○○○是訂購試卷的承辦人；
    該校都是以電話向聯合社經辦人乙○○○訂購試卷，乙○○○是聯合社的職員，學校一直認為試卷是向聯合社訂購等語
    （調一卷第197 至198 頁）、證人即76年至91年擔任民族
    國小總務主任兼辦合作社業務周秀梅於調查時陳稱：該校89
    年是由校務會議決定代印考卷由聯合社承攬，並不知道聯合
    社為何轉由聯合打字行承攬等語（調一卷第215 至216 頁）
    、證人即87年至89年間兼任東門國小員生社經理林秋香於
    調查時證稱：88、89年間該校教師會以電話向聯合社訂購學
    生簿本及試卷，在收到相關收據及劃撥單據後，會依劃撥單
    上廠商已填妥之帳號、帳戶名稱，將款項匯出，她不知道該
    項代印考卷承攬廠商為何，因為是由該校教師直接以電話向
    聯合社訂購，並不知道相關試卷是聯合打字行承攬等語（調
    一卷第219 至221 頁）、證人即前內門國小教務主任兼辦
    員生消費合作社業務李正雄於調查時陳稱：東門國小89年間
    代印考試卷之承攬廠商據其所知係聯合社等語（調一卷第23
    1 頁）、證人即溪洲國小員生社理事李唐榮於調查時證稱
    ：該校89年間代印考試卷業務承攬廠商係由聯合社統一辦理
    等語（調一卷第241 頁）、證人即85年至92年茂林國小總
    務主任陳誠於調查時證稱：89年時該校如有考卷之需求，即
    由其向聯合社訂購，均以電話方式向聯合社訂購，未曾與乙○○○有私下之業務往來，因為乙○○○是聯合社之職員，
    所以我們收到乙○○○出具聯合打字行之收據，便認為這是
    向聯合社訂購考試卷的收據，其始終認為是向聯合社訂購考
    卷等語（調一卷第260 至262 頁）、證人即觀亭國小員生
    社會計林以哲於調查時陳稱：該校經辦代印考試卷業務係由
    員生社理事開會討論後，由經理代表員生社與廠商聯繫相關
    訂購事宜，至於該項代印考試卷承攬廠商依慣例由聯合社承
    攬，印象中聯合社與聯合打字行均位於高雄縣府前路且聯絡
    電話相同，因此在沒有詳查情形下，誤以為聯合打字行是聯
    合社的附屬機構，該校確實是委託聯合社代印考試卷業務等
    語（調一卷第270 至272 頁）。是依上開學校承辦人員之證
    詞可知各校承辦人員撥打聯合社之電話係為向聯合社訂購考
    試卷，而非向乙○○○洽談代印考卷之事宜。惟乙○○○卻
    設立與「聯合社」名稱相近之「聯合打字行」，並以聯合社
    之電話及傳真為聯合打字行之電話及傳真，對外招攬業務，
    且將上開各校承辦人員欲向聯合社訂購試卷之業務，未向聯
    合社報告，亦未經聯合社同意，即轉由其設立之聯合打字行
    承攬（即私下充作聯合打字行之業務），從中謀利，使聯合
    社受有營業上之損失。是其確有意圖為自己不法利益之背信
    犯意甚明。
  6.又依附表所示之證物，足證乙○○○確因本件犯行於87年至
    91年間取得12萬2835元之營利收入無訛，此亦為乙○○○所
    不爭執。
  7.綜上所陳，被告乙○○○背信犯行堪以認定，應依法論科。
  (三)又按行為後法律有變更者，適用行為時之法律。但行為後之
    法律有利於行為人者，適用最有利於行為人之法律，刑法第
    2 條第1 項定有明文。又比較時應就罪刑有關之共犯、未遂
    犯、想像競合犯、牽連犯、連續犯、結合犯，以及累犯加重
    、自首減輕暨其他法定加減（如身分加減）與加減例等一切
    規定，綜其全部罪刑之結果而為比較（最高法院95年第8 次
    刑事庭會議決議參照）。查被告乙○○○行為後，與本案有
    關之刑法第33條第5 款罰金刑、第56條連續犯等規定，業於
    94年2 月2 日修正公布，自95年7 月1 日起施行，茲就比較
    情形分述如下：
  1.本件被告乙○○○所犯刑法第342 條第1 項背信罪之法定刑
    有罰金刑之規定，而依被告乙○○○行為時之刑法第33條第
    5 款規定，罰金刑為銀元1 元（即新臺幣3 元）以上；但被
    告乙○○○行為後之現行刑法第33條第5 款係規定罰金刑為
    新臺幣1 千元以上，以百元計算之，經比較修正前、後關於
    科處罰金刑之最低刑度規定，自應以被告乙○○○行為時之
    刑法較有利於被告乙○○○。
  2.按「連續數行為而犯同一之罪名者，以一罪論，但得加重其
    刑至二分之一」，修正前刑法第56條定有明文，此條文經修
    正刪除。亦即被告基於概括犯意所為之數行為，自95年7 月
    1 日起已不再成立連續犯而得論以一罪，而應依具體行為之
    性質論罪。查本件被告乙○○○所為之多次背信犯行，均發
    生於新法施行之前，且此多次背信犯行，時間甚為緊接，手
    法相同，所犯者係構成要件相同之罪名，主觀上顯基於概括
    犯意而為，應構成連續犯，依修正前刑法第56條規定，論以
    一罪，對被告乙○○○較為有利。
  3.綜上全部比較結果，本件情形，顯以修正前之規定較有利於
    被告乙○○○，揆諸上揭說明，應一體適用被告乙○○○行
    為時即修正前之規定，予以論處。
  (四)核被告乙○○○所為，係犯刑法第342 條第1 項之背信罪。
    又被告乙○○○先後多次背信犯行，時間緊接，所犯犯罪構
    成要件相同之罪名，顯係基於概括犯意反覆實施，屬連續犯
    ，依連續犯之規定，論以一罪，並依法加重其刑。爰審酌被
    告乙○○○為聯合社多年之僱員，竟為圖一己私利，在附表
    所示訂購案件中，以私下轉由自己設立之聯合打字行承攬，
    取得不法利益，且造成聯合社受有如附表所示金額營收之損
    害，且犯罪後仍設詞狡飾犯行，毫無悔意，惟念其素行良好
    ，前未曾受有刑事處罰，有臺灣高等法院被告前案紀錄表在
    卷可稽等一切情狀，量處如主文所示之刑。又被告上開犯罪
    時間在96年4 月24日以前，所犯為刑法第342 條第1 項之背
    信罪，合於減刑條件，爰依中華民國96年罪犯減刑條例第2
    條第1 項第3 款、第7 條規定，減為如主文所示之刑。又「
    犯最重本刑為五年以下有期徒刑以下之刑之罪，依本條例規
    定減為六月以下有期徒刑、拘役者，應於為減刑裁判時，併
    諭知易科罰金折算之標準。」同條例第9 條定有明文。又被
    告行為時之刑法第41條第1 項前段及罰金罰鍰提高標準條例
    第2 條（現已刪除）係規定以銀元100 元至300 元折算1 日
    （即以新臺幣300 元至900 元折算1 日），而被告行為後之
    現行刑法第41條第1 項前段，則係規定以新臺幣1000元、20
    00元或3000元折算1 日，是經比較修正前、後之易科罰金折
    算標準，應以行為時即修正前之規定，較有利於被告。本院
    考量本件犯罪情節之輕重及被告係高中畢業、業工、家庭經
    濟狀況為小康等情況（見調查筆錄基本資料欄），諭知如主
    文所示之易科罰金折算標準。
二、甲○○、丙○○、乙○○○被訴行使偽造文書無罪部分：
  (一)公訴意旨略以：丙○○、乙○○○、甲○○分別為聯合社前
    任經理、會計及出納。3 人竟共同基於意圖為自己不法所有
    之犯意聯絡，丙○○、乙○○○分別於92年2 月18日聯合社
    第22屆第9 次社務會議提出、通過退休議案，甲○○則於該
    次會議中表示願意接受資遣，3 人雖知退休金、資遣費之計
    算應依各社章程及大會決議處理之，竟仍於92年3 月10日聯
    合社第22屆第10次社務會議詐持於不詳時地、以不詳方式偽
    造「高雄縣學校員生消費合作社聯合社人事管理規則」（下
    稱：人事管理規則）據以行使，作為申辦退休、資遣費之依
    據，致出席之理、監事陷於錯誤，而同意丙○○、乙○○○
    、甲○○分別依偽造之人事管理規則第35條第1 、3 款，辦
    理退休、資遣案，而依上開規定丙○○詐得64萬3565元、乙○○○詐得97萬6860元、甲○○詐得24萬7641元。嗣聯合社
    新任經理辛○○於92年3 月19日要求乙○○○提供依上開人
    事管理規則第40條規定「本規則社務會議審議通過，提請社
    員代表大會決後，呈報主管機關核准後實施之，本規則之修
    改亦同」之相關「社務會議審議通過」、「提請社員大會議
    決」、「呈報主管機關」之相關書面文件供參，乙○○○卻
    稱已遭水淹滅無法提供，始知上開人事管理規則為偽造。因
    認被告等共同涉犯刑法第216 條、第210 條、第339 條第1
    項之行使偽造私文書及詐欺取財罪嫌。
  (二)按犯罪事實應依證據認定之，無證據不得認定犯罪事實；不
    能證明被告犯罪者，應諭知無罪之判決，刑事訴訟法第154
    條第2 項、第301 條第1 項分別定有明文。又事實之認定，
    應憑證據，如未能發現相當證據，或證據不足以證明，自不
    能以推測或擬制之方法，以為裁判基礎（最高法院40年台上
    字第86號判例意旨參照）。
  (三)公訴人認被告涉犯上開行使偽造私文書等罪嫌，無非係以被
    告3 人提出之人事管理規則、聯合社第16屆第1 次理事會會
    議紀錄、第28屆第1 次監事會議紀錄、第16屆第3 、4 、8
    次、第18屆第3 次、第19屆第3 次、第20屆第5 次、第22屆
    第1 、9 、10次社務會議紀錄。證人丁○○調查筆錄、聯合
    社粘貼憑證用紙、轉帳傳票、被告退休與資遣計算表等為其
    主要論據。訊之被告3 人固坦承有依人事管理規則辦理退休
    乙情，惟堅決否認有何行使偽造文書及詐欺取財之行為，辯
    稱：人事管理規則確實存在等語。
  (四)經查：
  1.證人即73年至76年任聯合社理事主席丁○○於本院證稱：在
    其理事主席任內確有修正人事管理規則，並向縣政府核備，
    該人事管理規則亦未在其任內廢止，姜鴻基即係在他任內依
    此人事管理規則辦理退休等語（本院卷第26至81頁）、證人
    74年起即任職聯合社理事壬○○於本院證稱：在任職聯合社
    理事期間，印象中理事會、社員大會有通過人事管理規則，
    當時是因為有一位姜老先生要退職，既然要退職，應該給他
    一點類似退休金的錢，所以才立人事規程等語（本院卷第82
    至83頁）、證人即曾任聯合社理事己○○於本院證稱：擔任
    理事期間有通過人事管理規則，印象中是其擔任第15屆理事
    的時候，理監事社務會議通過，在第16屆第1 次社員代表大
    會提出追認，也有追認通過，當時是因有位姜鴻基先生快要
    60歲，因為聯合社裡面沒有退休金的法規，當時沒有勞工團
    體保險，沒有勞工退休金辦法，當時理監事為了姜先生滿60
    歲要退休，所以才訂這個辦法，姜鴻基即依此人事管理規則
    退休的等語（本院卷第87至88頁）、證人即曾於74、75年間
    擔任聯合社理事癸○○於本院證稱：擔任理事職務期間印象
    中有通過人事管理規則，因為有1 個職員年紀大要退休，因
    為其生活困苦，在理監事會議就提出此一問題，希望能多給
    他一點退休金，該名職員印象中姓姜，名字忘記了等語（本
    院卷第91頁），上開證人均曾任學校校長及聯合社之理監事
    或理事主席，與被告3 人並無何親誼關係，實無甘冒偽證罪
    之追訴而為虛偽之陳述，且各證人所為之陳述，有關人事管
    理規則提出之原由及姜鴻基退休之經過等證述，尚屬一致，
    足認人事管理規則確實經過理事會通過，及社員代表大會追
    認，且姜鴻基確係依此人事管理規則辦理退休等情無訛。被
    告3 人上開抗辯應可採信。被告3 人自無偽造人事管理規則
    ，並據以詐欺聯合社理事會辦理退休之行為。
  2.又乙○○○於偵查時所提出之人事管理規則草案（置偵卷第
    17頁證物袋中），其封面載有「高雄縣學校員生合作社聯合
    社人事管理規則草案」之書寫字體，證人庚○○於雖於偵查
    中證稱上開文字非由其所書寫，惟經本院於審理時提示其製
    作之會議記錄（調二卷第143 、145 至148 頁），確認其筆
    跡後，再詢問其對上開文字之意見，其於本院證稱現在無法
    確認是否一定不是她的筆跡，因時間太久，無法肯定等語（
    本院卷第109 頁），足認上開文字筆跡與證人庚○○之字跡
    相似。又證人庚○○證稱係確將工作項目及工作上掌管之文
    件移交與乙○○○等情。則乙○○○辯稱上開人事管理規則
    草案為證人庚○○所移交乙情，應可採信，上開人事管理規
    則確屬存在。
  3.公訴人雖以聯合社並無以人事管理規則為薪資之調整或退休
    金之提撥，足證人事管理規則並不存在或未經聯合社理事會
    或社員代表大會通過等語。惟人事管理規則確經聯合社理事
    會通過及社員代表大會追認等情，已如前述，縱聯合社未依
    人事管理規則為薪資之調整或退休金之提撥，亦僅係此部分
    執行面之問題，尚無法依此即為被告3 人不利之認定。又本
    院依職權向高雄縣政府教育局查詢聯合社之公文是否統一歸
    檔及可否調74年至76年之資料？業據該局回覆係統一歸檔，
    惟保存期限為5 年，無法提供74年至76年之資料，有本院辦
    理刑事案件電話記錄查詢表1 份在卷可查（本院卷第99頁）
    ，是尚無法調得聯合社通過人事管理規則之相關會議紀錄，
    惟人事管理規則，確屬存在，既依上開證人證述在卷，是亦
    難以此為不利於被告3 人之認定。
  (五)綜上所述，公訴人所舉之上開證據資料，顯然無法說服本院
    形成被告有罪之確信，公訴人復未提出其他積極之證據，足
    資證明被告3 人有何公訴人所指偽造文書及詐欺取財等罪之
    犯行，不能證明被告3 人犯罪，自應為被告無罪判決之諭知
    。
據上論斷，應依刑事訴訟法第299 條第1 項前段、第301 條第1
項、刑法第2 條第1 項前段、第342 條第1 項，修正前刑法第41
條第1 項前段、第56條，修正前罰金罰鍰提高標準條例第2 條，
刑法施行法第1 之1 條第1 項、第2 項前段，判決如主文。
本案經檢察官戊○○到庭執行職務。
中    華    民    國    97    年    1     月    16    日
                  刑事第十二庭  審判長  法  官  洪碩垣
                                        法  官  張  震
                                        法  官  施介元
以上正本證明與原本無異。
如不服本判決，應於判決送達後10日內，向本院提出上訴狀。
中    華    民    國    97    年    1     月    16    日
                                        書記官  謝群育


司法院資訊處製作；財團法人民間司法改革基金會備份。
